臺灣高雄地方法院刑事判決　　　　　　 93年度簡上字第805號
上　訴　人　臺灣高雄地方法院檢察署檢察官
被　　　告　甲○○
上列上訴人因被告常業詐欺案件，不服臺灣高雄地方法院高雄簡
易庭93年度簡字第4043號中華民國93年9 月6 日第一審刑事簡易
判決（聲請簡易判決處刑書案號：臺灣高雄地方法院檢察署93年
度偵緝字第1257號），提起上訴，本院管轄之第二審合議庭判決
如下：
    主  文
原判決撤銷。
甲○○幫助意圖為自己不法之所有，以詐術使人將本人之物交付
，處有期徒刑月，如易科罰金，以佰元折算壹日。
    事  實
一、甲○○明知真實姓名不詳綽號「阿祥」、「阿明」之成年男
    子及一位不詳姓名之成年女子，向其收購行動電話門號之目
    的在於從事詐欺之財產犯罪後，得以掩飾犯行逃避追緝，竟
    仍基於幫助詐欺之犯意，於民國91年9 月26日與綽號「阿祥
    」、「阿明」等人，一同前往辦理行動電話門號，並由甲○
    ○以其名義申請台灣大哥大股份有限公司之行動電話門號00
    00000000號預付卡後，將上開行動電話之預付卡提供予綽號
    「阿祥」、「阿明」等人，以取得新台幣（下同）1 千元代
    價。嗣該綽號「阿祥」、「阿明」等人即基於詐欺取財之犯
    意，將上開行動電話門號刊載於自由時報之廣告上，佯稱賤
    價出售行動電話手機、電腦等物，致使不知情之丙○○依上
    開廣告所留之行動電話聯絡後陷於錯誤，依指示於同年10月
    2 日上午11時58分許，在桃園市○○路桃園郵局匯款11 萬8
    千6 百52元至該「阿祥」、「阿明」等人所取得之大眾商業
    銀行鳳山分行帳號第000000000000號之張家祥（另由檢察官
    偵結）帳戶內，惟丙○○事後並未收到購買之貨物，始知受
    騙，遂報警處理，而循線查獲上情。
二、案經高雄縣政府警察局鳳山分局報請臺灣高雄地方法院檢察
    署檢察官偵查後聲請簡易判決處刑。
    理  由
一、程序部分：
（一）按被告於第二審經合法傳喚，無正當之理由不到庭者，得
      不待其陳述，逕行判決，刑事訴訟法第371 條定有明文，
      又對於簡易判決處刑不服而上訴者，得準用上開規定，此
      觀諸刑事訴訟法第455 條之1 第3 項之規定自明。本件被
      告甲○○經本院合法傳喚後，無正當理由未到庭，本院爰
      不待其陳述，而為一造辯論判決，合先敘明。
（二）按案件由犯罪地或被告之住所、居所或所在地之法院管轄
      ，刑事訴訟法第5 條第1 項定有明文，而所謂犯罪地，參
      照刑法第4 條之規定，解釋上自應包括行為地與結果地兩
      者而言。而依刑法第339 條第1 項之詐欺取財罪觀之，所
      謂犯罪地，自包括行為人施用詐術行為之地（行為地）及
      被詐欺人交付財物與行為人之地（結果地），其中被詐欺
      人交付財物與行為人之地（結果地），應係指被詐欺人將
      該財物置於行為人可得收受之地而言，在匯款交付財物之
      情形，被詐欺人究竟係何處銀行匯款，乃被詐欺人而非行
      為人所能決定，且匯款若未達於行為人可得支配之情形（
      即進入行為人指定之帳戶）前，亦不能謂犯罪結果已經發
      生，是以，若被詐欺人業將該財物置於行為人可得收受、
      支配之程度，犯罪結果已經發生，犯罪行為業已終了，上
      開行為人可得收受、支配被詐欺人所匯款項之地點，即屬
      詐欺犯罪之結果地。本件被害人丙○○係以自動櫃員機操
      作，將款項轉帳至上開大眾商業銀行鳳山分行帳戶內，因
      上開銀行地點係在高雄縣為本院轄區，本院就本件自有管
      轄權，亦予敘明。
二、上揭犯罪事實，業據被告甲○○於偵訊時坦承不諱，並有台
    灣大哥大股份有限公司之行動電話門號0000000000號用戶基
    本資料查詢乙紙在卷可稽，又被害人丙○○依報上廣告所留
    之上開行動電話聯絡後，遭受詐騙於前揭時地轉帳匯款11萬
    8 千6 百52元至大眾商業銀行鳳山分行帳號第000000000000
    號之帳戶內之事實，業據被害人於警詢時指述明確，並有郵
    政儲金匯業局自動櫃員機儲戶交易明細表二紙、大眾銀行交
    易查詢清單一份附卷足憑，綜上，足認被告之自白核與事實
    相符。本案事證明確，被告犯行應堪認定。
三、按刑法上之幫助犯，係對於犯罪與正犯有共同之認識，而以
    幫助之意思，對於正犯資以助力，而未參與實施犯罪之行為
    者而言，循此而論，如未參與實施犯罪構成要件之行為，且
    係出於幫助之意思提供助力，即屬幫助犯，而非共同正犯。
    本案被告將其申辦之行動電話門號提供予該「阿祥」、「阿
    明」等人使用，雖然使得該人或其所屬成員得基於詐欺取財
    之犯意向被害人詐取財物，並以被告所提供之上開門號供作
    向被害人詐騙之聯絡工具，規避檢警機關之追緝，以遂行詐
    欺取財之犯行，然被告僅係單純提供行動電話門號供人使用
    之行為，並不等同於向被害人施以欺罔之詐術行為，且亦無
    證據證明被告曾參與詐欺取財犯行之構成要件行為，自應論
    以幫助犯。是核被告所為，係犯刑法第30條第1 項、第339
    條第1 項之幫助詐欺取財罪。按刑法上所謂常業犯，須有賴
    某種職業為業之意，且有反覆以同種類行為為目的之社會活
    動事實表現於外，始足當之，是就常業犯之犯罪行為客體內
    涵觀察，客觀上必須具有相當時間之連續性及可確定性，足
    以為生活之職業，因之對於客觀上以偶發、短暫性未具有相
    當時間延續性及可能性之事件，作為犯罪行為客體內涵者，
    因犯罪行為客體內涵客觀上不具延續性及可確定性，既不足
    以為生活之職業，自不足恃之維生，不能論以常業犯。查本
    案該收受被告行動電話門號預付卡之「阿祥」、「阿明」等
    人及其所屬成員，既從未到案，亦未經訊問，其等是否有賴
    詐取他人財物為業之意，已不得而知，故該人及其所屬成員
    是否成立常業詐欺罪，已屬有疑；又本件依被告所提供之00
    00000000號門號與詐欺行為人聯絡，經查獲之被害人僅有丙
    ○○1 人（其餘被害人林寶玲等人均非依上開行動電話聯絡
    ），尚難認該「阿祥」、「阿明」等人之犯罪行為，具有相
    當時間之延續性及可確定性，而未達反覆以同種類行為為目
    的之職業性犯罪之程度，自難成立刑法第340 條之常業詐欺
    罪，聲請簡易判決意旨認被告應依常業詐欺罪之幫助犯處斷
    ，尚有未洽，惟起訴事實相同，本院爰依法變更起訴法條。
    又被告係幫助犯，衡諸其犯罪情節，爰依刑法第30條第2 項
    規定，按正犯之刑減輕之。
四、原審以被告犯罪事證明確，據以論科，固非無見。惟查：(1)
    本件經查獲使用被告提供之行動電話門號聯絡而受詐騙之被
    害人僅1 人，並無證據證明使用上開門號行為人之詐欺犯行
    ，具有相當時間之延續性及可確定性，而達常業之程度，則
    被告自難成立刑法第340 條常業詐欺之幫助犯，是原判決認
    被告所為係成立常業詐欺之幫助犯云云，已有未合。(2)又按
    對於科刑之被告諭知緩刑，除應具備一定條件外，並須有可
    認為以暫不執行刑罰為適當之情形，刑法第74條規定甚明（
    最高法院29年上字第1950號判例參照）。本件被告明知向其
    收購行動電話門號之人有不法用途，竟仍提供自己之行動電
    話門號予他人以賺取金錢，除使真正之犯罪行為人得以輕易
    逃避追緝外，並致無辜之被害人丙○○受騙11萬餘元，損失
    金額非少，其所為助長現今社會詐騙之風氣，影響交易安全
    ，且迄今被告仍未能賠償被害人之損害，是依被告之犯罪情
    節，並無以暫不執行其刑罰為適當之情形，實不宜宣告緩刑
    ，原判決僅以被告未曾受有期徒刑以上刑之宣告，即遽認被
    告所受之刑以暫不執行為適當，並未詳予述明被告何以有暫
    不執行刑罰為適當之情形存在，即予以宣告緩刑3 年，亦有
    未洽。檢察官執此提起上訴，指摘原判決不當，為有理由，
    且因原判決有上開可議之處，自應由本院將原判決予以撤銷
    改判。爰審酌被告明知現今社會詐欺犯罪橫行，為貪圖小利
    ，竟將手機門號提供他人供犯罪使用，紊亂社會正常交易秩
    序，並使不法之徒能藉由該門號聯絡被害人詐騙財物後，輕
    易躲避檢警追緝，造成危害非輕，惟念其因利令智昏思慮不
    周而犯本案，且被告犯已坦承犯行，又其所為僅係幫助犯，
    幫助他人詐取之財物非鉅等一切情狀，量處如主文第2 項所
    示之刑，並諭知易科罰金之折算標準，以資懲儆。至被告所
    交付之前開行動電話門號預付卡，雖係供犯罪所用之物，然
    既已出售予該犯罪人員使用，顯已移轉其所有權予前揭人員
    ，而非被告所有，且非屬違禁物，亦無證據足資證明係屬應
    沒收之物，又因幫助犯不適用責任共同之原則，對正犯所有
    供犯罪所用或因犯罪所得之物，勿庸併為沒收之宣告（最高
    法院88年度臺上字第6234號判決參照），爰不另為沒收之宣
    告，併予敘明。
據上論斷，應依刑事訴訟法第455 條之1 第3 項、第369 條第1
項前段、第364 條、第371 條、第299 條第1 項前段、第300 條
，刑法第30條第1 項前段、第2 項、第339 條第1 項、第41條第
1項 前段，罰金罰鍰提高標準條例第條1 前段、第2 條，判決如
主文。
本案經檢察官乙○○到庭執行職務。
中　　華　　民　　國　　94　　年　　6 　　月　　30　　日
                    刑事第八庭  審判長法　官   陳樹村
                                      法  官   林意芳
                                      法  官   吳俊龍
以上正本證明與原本無異。
不得上訴。
中　　華　　民　　國　　94　　年　　7 　　月　　　4  　日
                                      書記官   許麗珠
附錄本案論罪科刑法條：
刑法第30條
幫助他人犯罪者，為從犯。雖他人不知幫助之情者，亦同。
從犯之處罰，得按正犯之刑減輕之。
刑法第339條第1項
意圖為自己或第三人不法之所有，以詐術使人將本人或第三人之
物交付者，處5年以下有期徒刑、拘役或科或併科1千元以下罰金
。
